【裁判字號】    92,勞安訴,1
【裁判日期】    920606
【裁判案由】    業務過失致死等
【裁判全文】
臺灣臺中地方法院刑事判決                          九十二年度勞安訴字第一號
    公  訴  人  臺灣臺中地方法院檢察署檢察官
    被      告  乙○○
右列被告因業務過失致死等案件，經檢察官提起公訴（九十二年度偵字第六五○八號
），本院判決如左：
    主  文
乙○○從事業務之人，因業務上之過失致人於死，處有期徒刑伍月，如易科罰金，以
參佰元折算壹日。緩刑參年。
    事  實
一、乙○○在臺中縣豐原市○○路○段五七○巷十五號，經營不銹鋼金屬拋光之食品
    機械製造修配小型加工廠，係該工廠之負責人，為從事業務之人，且為勞工安全
    衛生法所稱之雇主。自民國（下同）九十一年六月九日起，每週之星期日及每月
    第二、四週之星期六，聘僱泰國籍  MUSOPHIN  MR  CHAYUT在其前揭小型加工廠
    內，從事磨臺及拋光等工作。乙○○身為雇主，本應注意：對於臥式拋光機之刀
    型閘刀開關裝接方式，應使該開關停放於開路位置時，刀片不帶電，並應依電業
    法規規定施工；且為防止電氣災害，對於所有工作人員應規定開關動作應確實，
    並實使閘刀開關之刀片不致帶電外漏；對於臥式拋光機之閘刀開關電氣機具之帶
    電部分，如勞工於作業中或通行時，有因接觸或接近致發生感電之虞者，應設置
    防止感帶電之護圍或絕緣被覆等事項，以防止勞工在有因接觸或接近致發生感電
    之虞之作業場作業，所發生之危害。且依當時情形，其並無不能注意之情事，竟
    疏未注意，而未依規定，而設置前揭避免因接觸或接近致發生感電等措施，致使
    泰國籍勞工MUSOPHIN  MR  CHAYUT於九十一年七月二十八日下午三時許，在該小
    型加工廠內，從事以拋光機拋光攪拌機攪拌勾時，不慎碰觸臥式拋光機之閘刀開
    關縫隙之帶電部位，造成感電，致遭閘刀開關電刀設備電擊，心臟破裂大量出血
    休克死亡。
二、案經臺灣臺中地方法院檢察署檢察官相驗後簽分偵查起訴。
    理  由
一、(1)訊據被告乙○○對於：其係被害人泰國籍勞工  MUSOPHIN  MR  CHAYUT之雇主
    ，且為從事不銹鋼金屬拋光之食品機械製造修配等工作業務之人。及於上揭時、
    地，因其疏未注意，而未依規定設置防止勞工在有因接觸或接近致發生感電等措
    施，致使被害人發生上開死亡之職業災害之事實坦承不諱，核與證人林芙梅、林
    峰慶、施再吟於警訊、偵查中所證述之情節相符，且有行政院勞工委員會中區勞
    動檢查所九十二年一月二十七日勞甲○製字第○九二一○○○六九○一號函一紙
    ，及工廠現場照片四張在卷可稽。(2)又被害人係因上開職業災害而死亡等情，業
    經臺灣臺中地方法院檢察署檢察官督同法醫師相驗屬實，有屍體照片數幀、相驗
    屍體驗斷書、相驗屍體驗斷書各一紙，勘驗筆錄一份附卷可參。(3)按雇主對於防
    止電、熱及其他之能引起之危害應有符合標準之必要安全衛生設備，勞工安全衛
    生法第五條第一項第五款定有明文。又勞工安全衛生設施規則第二百三十九條規
    定：雇主對於電氣設備裝置及線路，應依電業法規規定施工，所使用電氣器材及
    電線等，並應符合國家標準規格。同規則第二百四十一條規定：雇主對於電氣機
    具之帶電部分（電熱器之發熱體部分，電焊機之電極部分等，依其使用目的必須
    露出之帶電部分除外），如勞工於作業中或通行時，有因接觸（含經由導電體而
    接觸者，以下同）或接近致發生感電之虞者，應設防止感電之護圍或絕緣被覆。
    同規則第二百七十六條第五款規定：雇主為防止電氣災害，對於所有工作人員應
    規定左列事項：開關之開閉動作應確實，如有鎖扣設備，應於操作後加鎖。準此
    ，被告僱用被害人於右揭時、地，從事以拋光機拋光攪拌機攪拌勾工作時，竟未
    遵守上開規定，確實設置適當之避免因接觸或接近致發生感電等措施，致使被害
    人於施工時，不慎碰觸拋光機之閘刀開關縫隙之帶電部位，造成感電，致遭閘刀
    開關電刀設備電擊而死亡。足見被告所為，顯有違反勞工安全衛生法第五條第一
    項第五款之規定，致發生被害人死亡之職業災害。另被告既係該加工廠之負責人
    ，對該工作場所安全設備之提供，應隨時注意，以預防勞工因電能引起之危險發
    生，且依當時情況，其並非不能注意，竟疏未注意，以致發生上開死亡之職業災
    害，其應具有過失，至為顯然。再者，被害人係因被告之上開過失行為，導致死
    亡，足見被告上開過失行為與被害人之死亡間，亦具有相當因果關係存在。(4)綜
    上所述，被告之自白應與事實相符，本件事證明確，被告犯行洵堪認定。
二、查被告乙○○乃從事前述不銹鋼金屬拋光業務之人，故核其所為，除違反勞工安
    全衛生法第五條第一項第三款之規定，致發生同法第二十八條第二項第一款之死
    亡職業災害，應依該法第三十一條第一項之規定論處；同時並犯刑法第二百七十
    六條第二項之業務過失致死罪。被告以一行為觸犯上述二罪名，應依想像競合犯
    之例，從一重之刑法第二百七十六條第二項之業務過失致死罪處斷（參酌最高法
    院八十四年度臺上字第一七四六號、八十八年度臺上字第五四五五號裁判意旨）
    。公訴人認被告所犯上開二罪間，有方法、結果之牽連關係，為牽連犯，容有未
    洽。爰審酌因被告之疏失，造成被害人家屬一生之遺憾，危害非輕，惟於案發後
    迅已與被害人之家屬達成民事和解，業經證人即被害人家屬委任處理本件事故之
    林溫智於偵查中證述在卷（見偵查卷第一三二頁），且有和解書影本一紙在卷可
    查，積極彌補被害人家屬以減輕損害，及犯罪後坦承犯行，態度良好等一切情狀
    ，量處如主文所示之刑，以示懲儆。末查：被告前未曾受有期徒刑以上刑之宣告
    ，有臺灣高等法院被告全國前案紀錄表、臺灣臺中地方法院檢察署刑案資料查註
    紀錄表在卷可證，再觀其積極與被害人家屬達成民事和解，賠償相當之金額，足
    見其有悔悟，往後當知警惕，信無再犯之虞，本院因認前開所宣告之刑，以暫不
    執行為宜，爰併予宣告緩刑三年，以啟自新。
據上論斷，應依刑事訴訟法第二百九十九條第一項前段，勞工安全衛生法第三十一條
，刑法第十一條前段、第二百七十六條第二項、第五十五條、第四十一條第一項前段
、第七十四條第一款，罰金罰鍰提高標準條例第一條前段、第二條，判決如主文。
中      華      民      國    九十二    年      六      月      六      日
                                     臺灣臺中地方法院刑事第六庭
                                         法  官  劉麗瑛
右正本證明與原本無異。
如不服本判決，應於送達後十日內向本院提出上訴狀（須附繕本），上訴於臺灣高等
法院臺中分院。
                                         書記官
中      華      民      國    九十二    年      六      月      六      日
附錄論罪科刑法條
勞工安全衛生法第五條第一項第五款：
雇主對左列事項應有符合標準之必要安全衛生設備：
  五、防止有墜落﹑崩塌等之虞之作業場所引起之危害。
勞工安全衛生法第二十八條第二項：
事業單位工作場所發生左列職業災害之一時，雇主應於二十四小時內報告檢查機構：
  一、發生死亡災害者。
  二、發生災害之罹災人數在三人以上者。
  三、其他經中央主管機關指定公告之災害。
勞工安全衛生法第三十一條：
違反第五條第一項或第八條第一項之規定，致發生第二十八條第二項第一款之職業災
害者，處三年以下有期徒刑﹑拘役或科或併科新台幣十五萬元以下罰金。
法人犯前項之罪者，除處罰其負責人外，對該法人亦科以前項之罰金。
中華民國刑法第二百七十六條第二項：
從事業務之人，因業務上之過失犯前項之罪者，處五年以下有期徒刑或拘役，得併科
三千元以下罰金。


司法院資訊處製作；財團法人民間司法改革基金會備份。
